【裁判字號】    97,上訴,312
【裁判日期】    970812
【裁判案由】    違反槍砲彈藥刀械管制條例等
【裁判全文】
臺灣高等法院臺南分院刑事判決         97年度上訴字第312號
上  訴  人
即  被  告  甲○○
選任辯護人  陳姝樺律師
上列上訴人因違反槍砲彈藥刀械管制條例案件，不服臺灣雲林地
方法院96年度訴字第646號中華民國96年12月25日第一審判決（
起訴案號：臺灣雲林地方法院檢察署96年度偵字第2668號），提
起上訴，本院判決如下：
    主  文
原判決關於甲○○未經許可，持有半自動手槍部分，撤銷。
甲○○未經許可，寄藏半自動手槍，處有期徒刑伍年，併科罰金
新臺幣拾萬元，罰金如易服勞役，以新臺幣壹仟元折算壹日，扣
案之以色列IMI廠製941FBL型半自動手槍（含彈匣壹個，槍枝管
制編號0000000000號）壹枝沒收之。
    事  實
一、甲○○（綽號「水雞」）明知具有殺傷力之制式手槍、子彈
    ，非經許可，不得持有、寄藏，竟未經許可，於民國95年間
    某日，在雲林縣臺西鄉泉州村泉州51號住處，收受林文發（
    已死亡）所交付並委託其寄藏保管，具殺傷力之以色列IMI
    廠製造之941FBL型口徑9mm制式半自動手槍1枝（含彈匣1個
    ，槍枝管制編號0000000000號）及土造子彈4顆，而寄藏之
    。嗣於96年5月14日凌晨某時許，甲○○知悉其弟吳文利及
    友人蔡文錡，為其住處之落地鋁門窗玻璃遭廖若媚率人搗毀
    一事，已駕駛車號0501-JX號自用小客車前往廖若媚之父廖
    國按位在雲林縣麥寮鄉三盛村三盛53號住處，欲尋找廖若媚
    理論，且其預料雙方可能發生衝突，即先至其住處旁豬舍，
    起出藏放之上述手槍及子彈持以防身，旋由吳建勝駕車載其
    趕往廖國按住處。迨於同日凌晨1時30分許，甲○○趕至廖
    國按住處後，因見其弟吳文利正遭多人圍毆，以及蔡文錡駕
    駛之上述車輛遭多人持棍搗毀，情急之下，乃持上述半自動
    手槍對空射擊1顆子彈不慎傷及劉金芳（傷害部分未據告訴
    ，所取出之彈殼如鑑定報告書之編號08），藉以嚇阻對方，
    使吳文利及蔡文錡得以順利脫困，且甲○○於射擊後，因槍
    枝卡彈拉動滑套，致在現場遺落3顆子彈（經鑑定試射已耗
    盡，鑑定報告書之編號05、06、09）。甲○○協助吳文利及
    蔡文錡脫困後，先行返回其住處，將上述手槍藏放回該豬舍
    內，隨即離家逃逸。嗣警據報前往處理，在廖國按住處圍牆
    外，扣得彈殼1顆（編號08）及子彈3顆（編號05、06、09）
    。迄於96年5月25日，甲○○始透過友人林金來向警方表示
    欲投案，並於該日上午9時30分許，為警在臺西鄉溪頂村溪
    頂102 號林金來住處拘提到案，再由甲○○帶同警員至其住
    處旁豬舍取出及扣得上述手槍（甲○○另犯傷害罪部分，經
    原審判處拘役45日，原一併上訴，但已於97年4月15日本院
    準備程序時，當庭撤回該部分之上訴，不在本案審理範圍）
    。
二、案經雲林縣警察局臺西分局報請臺灣雲林地方法院檢察署檢
    察官偵查起訴。
    理  由
壹、證據能力部分：按被告以外之人於審判外之陳述雖不符刑事
    訴訟法第159條之1至之4等4條之規定，而經當事人於審判程
    序同意作為證據，法院審酌該言詞陳述或書面陳述作成時之
    情況，認為適當者，亦得為證據，刑事訴訟法第159條之5第
    1項定有明文。查本案檢察官起訴認被告涉犯上開罪嫌所憑
    之吳文利、吳建勝、蔡文錡、劉金芳分別於警詢及偵查中之
    供述，證人廖若媚於警詢及偵查中之證述、證人林金來於偵
    查中之證述，及槍擊案現場圖、以色列IMI廠製造之941FBL
    型口徑9mm制式半自動手槍之書面介紹資料、雲林縣警察局
    槍枝初步檢視報告表、內政部警政署刑事警察局96年6月5日
    刑鑑字第0960081495號槍彈鑑定書（指槍枝）、96年6月11
    日刑鑑字第0960084856號槍彈鑑定書（指子彈）、96年7月
    16日刑鑑字第0960099488號函、96年12月5日刑鑑字第09601
    7464號函各1件、蒐證照片12張，暨扣案之手槍1枝、彈殼1
    顆（編號08）及土造子彈3顆（編號05、06、09，經送鑑試
    射後已耗盡）、劉金芳受槍傷之診斷證明書及自劉金芳身體
    內取出之彈殼照片等證據，業經被告於原審及本院審理時表
    示對該等證據之證據能力不爭執，同意使用作為認定事實之
    依據；本院復審酌上開文書、陳述作成時，較無人情施壓或
    干擾之情形，以之作為證據亦屬適當，是上開文書、陳述均
    具有證據能力。
貳、實體部分
一、訊據上訴人即被告甲○○就上揭因寄藏而持有扣案之手槍及
    土造子彈，嗣拿出該藏放之手槍及土造子彈至雲林縣麥寮鄉
    三盛村三盛53號廖國按住處，持上述手槍對空射擊，以嚇阻
    對方，嗣被查扣手槍1支及土造子彈4顆之事實並不爭執，惟
    辯稱制式槍枝之來復線應很深，而扣案槍枝來復線並不深，
    且扣案槍枝依96年6月5日之槍彈鑑定書所附照片顯現其槍管
    為102公厘（於原審稱102公厘，但辯護人聲請狀上記載103
    公厘），然制式槍枝之槍管長度無論係112公厘或89公厘，
    均與扣案槍枝102公厘（或103公厘）之槍管長度不符，顯見
    扣案槍枝並非制式槍枝而係改造槍枝云云。
二、經查：
（一）扣案槍枝（槍枝管制編號0000000000號）係口徑9mm制式
      半自動手槍，為以色列IMI廠製941FBL型，具槍號之金屬
      片遭移除，槍管內具6條右旋來復線，可擊發同口徑制式
      子彈，認具殺傷力，有內政部警政署刑事警察局96年6月5
      日刑鑑字第0960081495號槍彈鑑定書在卷可參（見偵查卷
      第86-88頁）。又扣案槍枝再次送鑑定，亦認確為「JERIC
      HO廠『941FBL』」半自動手槍，非「JERICHO廠『941型』
      」半自動手槍，兩者型號不同，且依來文（指辯護人所提
      ）資料之941型半自動手槍之槍管長度約為112公厘，941F
      BL型約為89公厘，而扣案槍枝經實際測量槍管長度約為89
      公厘（所附照片顯現刻度為89.57公厘），有內政部警政
      署刑事警察局96年12月5日刑鑑字第096017464號函及所附
      照片在卷足佐（見原審卷第50-54頁）。本件扣案槍枝確
      為941FBL型制式半自動手槍，且具有殺傷力，應堪認定。
      扣案土造子彈3顆（編號05、06、09，另扣案彈殼1顆係編
      號08）經臺灣雲林地方法院檢察署函請內政部警政署刑事
      警察局，請以扣案槍枝及上開土造子彈3顆作實彈射擊，
      並就射擊後之彈殼鑑定與本案扣案之其他彈殼特徵紋痕相
      符（見第2834號卷第51頁）。經該局依上開檢察署函示為
      實彈試射上開土造子彈3顆（編號05、06、09）取得之彈
      殼與本案另扣案彈殼1顆（編號08）比對結果，其彈殼撞
      針孔特徵紋痕均相吻合，認係同一槍枝所擊發，有該局96
      年7月16日刑鑑字第0960099488號函在卷可佐（見2668號
      偵卷第57頁），而該編號08之彈殼，係射擊入被害人劉金
      芳身體內而被取出，亦有劉金芳之診斷證明書及自劉金芳
      身體內取出之彈殼照片可證（見警卷第76、82頁），自應
      認係具有殺傷力。
（二）至於辯護人辯稱：扣案槍枝槍管長度依槍枝鑑定報告所示
      係為「102公厘（103公厘）」，然本院觀之該鑑定報告所
      示照片，其槍管放置刻度之起點為「10公厘」，而非「0
      公厘」，其槍管之實際長度自該扣除該10公厘，方始正確
      ，由此可知，辯護人之辯解顯係誤判該鑑定報告所顯現之
      照片圖像。又扣案槍枝再次送鑑定，其就槍管長度明確以
      電子刻度丈量，顯現刻度為「89.57公厘」（見原審卷第
      52頁），再加上各種度量儀器均有可容許之誤差，可知扣
      案槍枝確為941FBL型制式半自動手槍，其槍管為89公厘，
      準此，扣案槍枝確為制式半自動手槍無訛，辯護人辯稱扣
      案槍枝之槍管非89公厘，亦非屬制式槍枝云云，顯不足採
      信。
（三）被告上訴後，仍辯稱其寄藏之槍枝並非制式手槍而係改造
      手槍，並請求本院再函請內政部警政署刑事警察局說明，
      該局於97年7月3日查覆謂：「(一)略。(二)本局鑑驗制式槍枝
      係先對槍枝外觀、結構、材質與打印記號等多項標的，做
      客觀性之檢視，並參酌國外原廠之網站、著名之武器年鑑
      等資料，做綜合性之檢視、比對，本案槍枝經由上述程序
      比鑑後，其各項資料均與原廠資料相符，為IMI廠JERICHO
      941FBL型制式半自動手槍無誤，復以「性能檢驗法」檢測
      ，其擊發功能正常，可擊發同口徑制式子彈，故認具殺傷
      力。(三)依本局實務經驗，改造槍枝上雖發現有仿造同型式
      制式槍枝上之國別、廠牌、型號所打印之記號，惟其大小
      、樣態、打印位置均與同型制式槍枝有別，且在本局電腦
      檔存歷年來所查緝之槍枝中，截至目前，尚未曾發現有仿
      本案IMI廠JERICHO 941FBL型制式半自動手槍上字樣打印
      製造之改造手槍。(四)前揭扣案手槍業經本局綜檢鑑定後，
      認係IMI廠JERICHO 941FBL型制式半自動手槍無誤。」等
      情（見本院卷第72頁），是被告所辯，尚不足採。另辯護
      人於原審審理時要求當庭丈量扣案手槍槍管，一則因槍枝
      拆解不易，一則因法院無精密測量儀器，且內政部警政署
      刑事警察局業有精準之測量結果，原審認無當庭勘驗之必
      要，並已敘明在卷。
（四）又被告已坦承因寄藏而持有扣案槍枝1支及土造子彈4顆之
      事實，並有證人吳建勝、蔡文錡、廖若媚分別於警詢及偵
      查中之證述、證人林金來於偵查中之證述，及槍擊案現場
      圖、以色列IMI廠製造之941FBL型口徑9mm制式半自動手槍
      之書面介紹資料、雲林縣警察局槍枝初步檢視報告表、內
      政部警政署刑事警察局96年6月5日刑鑑字第0960081495號
      槍彈鑑定書（指槍枝）、96年6月11日刑鑑字第096008485
      6號槍彈鑑定書（指子彈）、96年7月16日刑鑑字第096009
      9488號函、96年12月5日刑鑑字第096017464號函各1紙、
      蒐證照片12張，暨扣案之手槍1枝、彈殼1顆（編號08）及
      子彈3顆（編號05、06、09，經送鑑試射後已耗盡無殺傷
      力）等證據足資佐證。事證明確，被告甲○○因寄藏而持
      有制式手槍及子彈之犯行洵堪認定，應依法論科。
三、核被告所為，係犯槍砲彈藥刀械管制條例第7條第4項未經許
    可寄藏半自動手槍罪及第12條第4項未經許可寄藏子彈罪；
    其寄藏之前需先持有制式手槍、子彈，則先前持有之低度行
    為應為嗣後寄藏之高度行為所吸收，均不另論持有罪。按未
    經許可寄藏、持有手槍、子彈，其寄藏、持有之繼續，為行
    為之繼續，亦即一經寄藏、持有，罪已成立，但其完結須繼
    續至持有行為終了時為止。本件被告甲○○最初因寄藏而持
    有扣案手槍、子彈之時間為95年間某日，然其行為繼續至96
    年5月25日始被查獲，其持有行為之終了既在95年7月1日刑
    法修正公告施行後，及中華民國96年罪犯減刑條例適用範圍
    限於96年4月24日以前所犯者，自無行為後法律變更比較適
    用及應依減刑條例減刑之問題。又被告同時寄藏半自動手槍
    及土造子彈4顆，係一行為觸犯寄藏半自動手槍及子彈罪名
    ，為想像競合犯，應依刑法第55條之規定從一重之寄藏半自
    動手槍罪處斷。
四、原審審理結果，認被告罪證明確，而論罪科刑，固非無據。
    惟查：槍砲彈藥刀械管制條例第7條第4項及同條例第12條第
    4項，未經許可『持有』、『寄藏』之犯罪態樣並列，即上
    開二條之罪，分別有「持有罪」及「寄藏罪」。而原判決於
    事實欄已載明甲○○明知具有殺傷力之制式手槍、子彈，非
    經許可，不得持有，竟未經許可，於民國95年間某日，在雲
    林縣臺西鄉泉州村泉州51號住處，收受林文發（已死亡）所
    交付並委託其『保管』，具殺傷力之以色列IMI廠製造之941
    FBL型口徑9mm制式半自動手槍1枝（含彈匣1個，槍枝管制編
    號0000000000號）及土造子彈4顆，而持有之（見原判決事
    實欄第1至6行），則被告之犯罪樣態應係達『寄藏』階段，
    而非僅及『持有』階段，自應依寄藏罪處斷，原判決未查，
    逕依持有罪處斷，復未敘明何以子彈部分係具有殺傷力，均
    有未當，被告上訴否認其寄藏之槍枝非制式半自動槍枝云云
    ，雖不足採，然原判決關於被告未經許可，持有半自動手槍
    部分，有上開不當，自屬無可維持，應由本院將上開部分予
    以撤銷改判以期適法。爰審酌被告寄藏制式半自動手槍1支
    、土造子彈4顆係自95年間某日持有迄96年5月間，嗣方持之
    對空射擊以嚇阻對方，其惡性尚非巨大，惟該制式半自動手
    槍具有殺傷力，其危險性甚高，對社會之危害甚大，遇有糾
    紛即取出使用，對社會之危險性更形昇高，及被告坦承寄藏
    持有扣案槍枝、子彈等一切情狀，量處如主文所示之刑，及
    就併科罰金部分，諭知易服勞役以新台幣1千元折算1日之標
    準。扣案之以色列IMI廠製造之941FBL型制式半自動手槍1枝
    （含彈匣1個，槍枝管制編號0000000000號），為違禁物，
    應依刑法第38條第1項第1款之規定，宣告沒收之。至於扣案
    之土造金屬彈殼1顆（鑑定報告書之編號08），業已射擊，
    僅餘彈殼，已非屬違禁物；又扣案土造子彈3顆（鑑定報告
    書之編號05、06、09）於鑑定時經試射已耗盡，亦非屬違禁
    物，均不為沒收之諭知，附此敘明。
據上論斷，應依刑事訴訟法第369條第1項前段、第364條、第299
條第1項，槍砲彈藥刀械管制條例第7條第4項、第12條第4項，刑
法第11條前段、第55條、第42條第3項、第38條第1項第1款，判
決如主文。
本案經檢察官林炎昇到庭執行職務。
中    華    民    國    97    年    8     月    12    日
                  刑事第一庭    審判長法  官  黃崑宗
                                      法  官  夏金郎
                                      法  官  王明宏
以上正本證明與原本無異。
如不服本判決，應於收受本判決後十日內向本院提出上訴書狀。
其未敘述上訴理由者並得於提起上訴後十日內向本院補提理由書
狀（均須按他造當事人之人數附繕本）「切勿逕送上級法院」。
                                      書記官  黃全忠
中    華    民    國    97    年    8     月    12    日
附錄本判決論罪科刑法條：
槍砲彈藥刀械管制條例第7條第4項：
未經許可，持有、寄藏或意圖販賣而陳列第1項所列槍砲、彈藥
者，處5年以上有期徒刑，併科新台幣1千萬元以下罰金。
槍砲彈藥刀械管制條例第12條第4項：
未經許可，持有、寄藏或意圖販賣而陳列子彈者，處5年以下有
期徒刑，併科新台幣300萬元以下罰金。


司法院資訊處製作；財團法人民間司法改革基金會備份。
